【裁判字號】    95,訴,1556
【裁判日期】    951221
【裁判案由】    搶奪等
【裁判全文】
臺灣臺南地方法院刑事判決              95年度訴字第1556號
公  訴  人  臺灣臺南地方法院檢察署檢察官
被      告  甲○○
                    另案在監執行中
被      告  戊○○
                    另案在監強制戒治中
上列被告因搶奪等案件，經檢察官提起公訴（95年度偵字第1431
8 號），本院判決如下：
    主  文
甲○○竊盜，累犯，處有期徒刑捌月，扣案之鑰匙壹支沒收；又
共同意圖為自己不法之所有，而搶奪他人之動產，累犯，處有期
徒刑壹年。應執行有期徒刑壹年陸月，扣案之鑰匙壹支沒收。
戊○○共同意圖為自己不法之所有，而搶奪他人之動產，處有期
徒刑壹年。
    事  實
一、甲○○自民國83年間起，因恐嚇取財、違反麻醉藥品管理條
    例等案件，經法院先後判處有期徒刑，並定應執行刑7 年6
    月確定，一部執行後於88年1 月13日縮短刑期假釋出監，90
    年間又因違反毒品危害防制條例案件，經本院判處有期徒刑
    10月確定，前開假釋經撤銷，再入監執行殘刑並接續執行上
    開違反毒品危害防制條例案件之有期徒刑，於94年11月28日
    縮短刑期執行完畢。
二、甲○○仍不思悔悟，復意圖為自己不法之所有，於95年9 月
    20日下午4 時許，在臺南縣永康市○○○路262 巷2 號前，
    以自備之鑰匙1 支，竊取丙○○所有停放在該處之車牌OMG-
    209 號重型機車1 部，得手後供己代步之用。
三、95年9 月21日下午1 時許，甲○○又另行起意，與戊○○共
    同基於意圖為自己不法所有而搶奪他人財物之犯意聯絡，由
    戊○○騎乘甲○○前開竊得之機車搭載甲○○在路上尋找做
    案對象，嗣行經臺南市○區○○路2 段113 號前時，見乙○○獨自騎乘腳踏車未及防備，即由甲○○下手搶奪乙○○放
    置在腳踏車置物籃內之背包1 個（內有眼鏡1 副、藥物1 包
    及信件2 封等物），得手後戊○○隨即搭載甲○○加速逃逸
    ，幸經現場店家施進賢目擊報警並騎車追趕，始於同日下午
    1 時5 分許，在臺南市○區○○路3 段國立成功大學航太館
    前為警逮捕，並扣得甲○○所有供竊取機車使用之鑰匙1 支
    。
四、案經臺南市警察局第一分局報告臺灣臺南地方法院檢察署檢
    察官偵查起訴。
    理  由
甲、證據能力方面
    按被告以外之人於偵查中向檢察官所為陳述，除顯有不可信
    之情況者外，得為證據，刑事訴訟法第159 條之1 第2 項定
    有明文。偵查中對被告以外之人（包括證人、鑑定人、告訴
    人、被害人及共同被告等）所為之偵查筆錄，性質上雖屬傳
    聞證據。惟現階段刑事訴訟法規定檢察官代表國家偵查犯罪
    、實施公訴，依法其有訊問被告、證人及鑑定人之權，證人
    、鑑定人且須具結，而實務運作時，檢察官偵查中向被告以
    外之人所取得之陳述，原則上均能遵守法律規定，不致違法
    取供，其可信度極高，職是，被告以外之人前於偵查中已具
    結而為證述，除反對該項供述得具有證據能力之一方，已釋
    明「顯有不可信之情況」之理由外，不宜以該證人未能於審
    判中接受他造之反對詰問為由，即遽指該證人於偵查中之陳
    述不具證據能力。本件證人丙○○、乙○○、施進賢、甲○○（亦為共同被告）於檢察官偵查中經具結後之陳述，均未
    曾提及檢察官有不法取供之情形，依上開說明，彼等於偵查
    中之證言自具有證據能力。
乙、實體方面
一、上揭事實，業據被告甲○○於警詢、偵查及本院審理時自白
    不諱，核與被害人丙○○、乙○○及證人施進賢分別於偵查
    中結證情節相符，並有卷附贓物領據、贓物照片及查扣之竊
    車工具鑰匙1 支可資佐證，足認被告甲○○之自白與事實相
    符。
二、訊之被告戊○○雖否認有前揭搶奪犯行，辯稱：「甲○○搶
    東西我根本不道，被攔下來後我才知道他手裡有拿人家的東
    西。」云云；惟查：
(一)、被告戊○○於檢察官偵查中已自承：「（問：你們要行搶是
    否有講好？）我們出門前有講好，我知道，但我說不要，騎
    機車要怎麼搶；我們確實是因甲○○要看病沒有錢才出手行
    搶。」等語甚明（經檢察官告知以證人身分具結後之供述，
    偵查卷第15頁），核與共同被告甲○○於偵查中供稱：「（
    問：你們是否共同行搶？）確實，我們出門前已講好，因為
    我看病缺錢。」，及以證人身分結證稱：「（問：你們要行
    搶，戊○○是否知情？）我們出門前有講好，看是否有東西
    可拿。」等語（偵查卷第11頁）相符。
(二)、參以被害人乙○○於偵查中結證稱：「（問：被搶的經過？
    ）我是騎腳踏車要去醫院看我先生，車子前面籃子放了一個
    背包，裡面放藥物、眼鏡、雞精及內衣，沒有錢，突然有騎
    機車坐後座的人從我左後方要拿我的背包，我跟他說這是病
    人要用的東西你也要拿，他直接拿了就騎走，旁邊有人聽到
    就追過去。」、「（問：你被搶時，機車騎到你旁邊有無減
    速？）我靠得很旁邊，他慢慢騎到我旁邊，等那個人拿了之
    後就稍微加快騎走。」等語（偵查卷第29、30頁）。可認被
    告戊○○於案發當時確曾配合將機車減速靠邊並接近乙○○
    之腳踏車，以使後座之甲○○得以順利搶奪背包甚明，否則
    以2 車行進之位置及速度差異，甲○○實不可能輕易取得被
    害人之背包。
(三)、被告2 人在案發地點即臺南市○區○○路2 段113 號前搶得
    背包後，經現場目擊之店家施進賢報警並騎車追趕，至長榮
    路3 段國立成功大學航太館前始為警逮捕，除經施進賢於偵
    查中結證明確外，並有搜索筆錄附於警卷可考。若被告戊○○無意搶奪乙○○之財物，則其在徐女遭搶並呼喊「這是病
    人要用的東西你也要拿」之時，即應停車查看，以瞭解狀況
    ，實無加速機車載被告甲○○離開現場，經他人追趕如此長
    之路程才為警逮捕之理。被告戊○○與甲○○共同搶奪財物
    之事證，甚為明確，其事後之辯解及被告甲○○於本院審理
    中所為戊○○不知情等供述，均屬卸責迴護之詞，非可採信
    。被告2 人本件犯行均堪認定，應依法論科。
丙、論罪科刑
一、核被告甲○○所為，係犯刑法第320 條第1 項之竊盜罪及同
    法第325 條第1 項之搶奪罪，被告戊○○所為，係犯同法第
    325 條第1 項之搶奪罪。被告2 人就搶奪乙○○財物部分有
    犯意聯絡及行為分擔，均為共同正犯。被告甲○○自83年間
    起，即因恐嚇取財、違反麻醉藥品管理條例等案件，經法院
    先後判處有期徒刑，並定應執行刑7 年6 月確定，一部執行
    後於88年1 月13日縮短刑期假釋出監，90年間又因違反毒品
    危害防制條例案件，經本院判處有期徒刑10月確定，前開假
    釋經撤銷，再入監執行殘刑並接續執行上開違反毒品危害防
    制條例案件之有期徒刑，於94年11月28日縮短刑期執行完畢
    等情，有臺灣高等法院被告前案紀錄表在卷可憑，5 年內再
    故意犯本件有期徒刑以上之2 罪，均應依累犯規定加重其刑
    ，且其所犯2 罪間，犯意各別，行為互殊，應分論併罰。
二、茲審酌被告2 人前科素行，本件犯罪之動機、目的、手段，
    竊盜、搶奪所得之財物價值非鉅，贓物均已交由被害人領回
    ，被告戊○○事後否認犯行，態度不佳，被告甲○○事後雖
    坦認全部犯行，惟於本院審理中作證時，仍設詞迴護戊○○
    等一切情狀，分別量處如主文所示之刑，並就被告甲○○部
    分定應執行刑。扣案之鑰匙1 支，為被告甲○○所有供本件
    竊盜犯罪所用之物，業據其供承在卷，併依法宣告沒收。
三、據上論斷，應依刑事訴訟法第299 條第1 項前段，刑法第28
    條、第320 條第1 項、第325 條第1 項、第47條第1 項、第
    51條第5 款、第38條第1 項第2 款，刑法施行法第1 條之1
    判決如主文。
本案經檢察官丁○○到庭執行職務
中    華    民    國    95    年    12    月    21    日
                  刑事第九庭  審判長法  官  楊清安
                                    法  官  朱中和
                                    法  官  卓穎毓
以上正本證明與原本無異。
如不服本判決，應於判決送達後10日內向本院提出上訴狀（應附
繕本）。
                                    書記官  方秀貞
中    華    民    國    95    年    12    月    21    日
附錄論罪法條：
中華民國刑法第320條第1 項(普通竊盜罪)
意圖為自己或第三人不法之所有，而竊取他人之動產者，為竊盜
罪，處5 年以下有期徒刑、拘役或500 元以下罰金。
中華民國刑法第325條第1 項（普通搶奪罪）
意圖為自己或第三人不法之所有，而搶奪他人之動產者，處6 月
以上5 年以下有期徒刑。


司法院資訊處製作；財團法人民間司法改革基金會備份。
